【裁判字號】    92,易,402
【裁判日期】    920513
【裁判案由】    妨害家庭
【裁判全文】
臺灣臺北地方法院刑事判決                          九十二年度易字第四二號
    公  訴  人  臺灣臺北地方法院檢察署檢察官
    被      告  甲○○
    被      告  乙○○
右列被告等因妨害家庭案件，經檢察官提起公訴（九十一年度偵續字第三七八號），
本院判決如左：
    主  文
乙○○連續有配偶而與人通姦，處有期徒刑參月，如易科罰金，以參佰元折算壹日。
甲○○連續與有配偶之人相姦，處有期徒刑參月，如易科罰金，以參佰元折算壹日。
    事  實
一、乙○○與丁○○係夫妻關係，為有配偶之人，甲○○亦明知乙○○為有配偶之人
    。乙○○竟基於通姦之概括犯意，自民國八十五年十一月間至九十年八月二十四
    日凌晨某時止，在臺北市○○區○○街二九巷七之三號及臺北市○○區○○街一
    八一巷六號六樓等處，連續與甲○○通姦多次，甲○○亦基於概括犯意亦與乙○○相姦數次，嗣丁○○於九十年八月十四日上午十時許至臺灣桃園地方法院刑事
    法庭旁聽甲○○外婆黃英華自訴陳鳳銀竊佔案件審理程序時，乙○○竟代理甲○○外婆黃英華出庭及向承審法官自承為甲○○之配偶，黎雲秀始知悉乙○○與甲○○關係非淺，並於九十年八月二十四晚間九時許至警局提出告訴而查獲上情。
二、案經丁○○訴由臺北市政府警察局信義分局報請臺灣臺北地方法院檢察署檢察官
    偵查起訴。
    理  由
一、訊據被告乙○○及甲○○二人均矢口否認有何上開通姦、相姦之犯行，並均辯稱
    伊二人僅係單純之朋友交情云云。惟查，前揭被告二人之犯行，業據告訴人丁○○指訴明確，且經被告乙○○於警訊時就通姦之起訖期間及地點供述屬實，而被
    告乙○○與告訴人丁○○有夫妻關係之事實，有法務部戶役政電腦連結作業系統
    在卷可憑。再者，參諸被告甲○○在被告乙○○之行動電話語音信箱留言內容：
    「國昌老公．．．我等你到十二點，你是不是回家去了，因為你每次喝完酒都會
    直接回去，你為什麼告訴我要過來，不要這樣子嗎」、「我一直打電話給你，你
    一直不接電話，還是丁○○在騷擾你？真的，實在很抱歉，讓您生氣，從開始到
    現在．．．您對我的好我都知道，我們之間有互相扶持，我真的不想失去你，失
    去你我將不知如何自持」、「如果您要挽回我們之間的感情，請你打電話過來，
    她一直打電話過來我都有錄音起來，我該怎麼辦呀，要挽回我們之間的感情，如
    果要分手也沒有關係」等語，有語音信箱留言錄音帶及錄音帶譯文在卷可憑，從
    上開被告甲○○在被告乙○○之行動電話語音信箱留言內容，可認被告甲○○與
    被告乙○○之交往絕非一般朋友之關係，而已有超過正常友誼之男女朋友關係。
    復查，被告甲○○於警訊時供稱「我與乙○○二人確實皆住於臺北市○○街一八
    一巷六號六樓之內」等語，被告乙○○於偵查中亦供稱「（問？現住何處）地址
    寄至甲○○住處」（見臺灣臺北地方法院檢察署九十年度偵字第二二三九五號偵
    查卷宗第五九頁），足見被告二人確實曾共住在臺北市○○街一八一巷六號六樓
    住處；又被告乙○○於九十年七月二十六日將子丙○○攜至臺北市○○街一八一
    巷六號六樓住處過夜之情，均為被告二人所自承之事實，而參諸證人丙○○於本
    院調查時證述「（問？是否有在九十年間跟被告二人一同睡在一間房間內）有」
    、「有一個人睡在地上，就是那個阿姨甲○○」、「本來是爸爸睡在地上，我跟
    阿姨睡在床上，因為我想要跟爸爸睡，所以才變成阿姨睡在地上」、「（問？爸
    爸的衣服是否有放在那邊）就是我們睡覺那間房間的衣櫃」、「是長方形（衣櫃
    ），裡面有爸爸的襯衫、西裝、睡衣」、「（問？你爸爸是否有很多鞋子放在基
    隆路、嘉興街那邊）很多，大約有十幾雙，都是皮鞋也有一雙球鞋」等語，更能
    確認被告乙○○與被告甲○○二人有長期同住在臺北市○○街一八一巷六號六樓
    之情事。最後，被告乙○○亦自承伊於九十年八月十四日上午十時許至臺灣桃園
    地方法院刑事庭代理被告甲○○之外婆出庭、被訴竊佔房子之被告以為伊是甲○○之先生等事實，則關於告訴人所指訴其於九十年八月十四日上午十時許至臺灣
    桃園地方法院刑事法庭內旁聽甲○○外婆黃英華自訴陳鳳銀竊佔案件審理程序時
    、乙○○代理甲○○外婆黃英華出庭及向承審法官自承為甲○○之配偶之情，應
    非虛構。按認定犯罪事實所憑之證據，固不以直接證據為限，間接證據亦應包括
    在內，是縱然並無直接證據可證明被告二人通姦、相姦之犯行，然從前開被告甲○○在被告乙○○之行動電話語音信箱留言內容、被告二人長期同住在臺北市○○街一八一巷六號六樓、被告乙○○以被告甲○○丈夫身分代理甲○○外婆出庭
    應訊等間接證據，均可看出被告二人有超越一般友誼之男女朋友關係，亦可作為
    被告乙○○於警訊時自白被告二人通姦、相姦犯行之補強證據。則被告二人前揭
    所辯，顯然與事實不符，並不足採，事證明確，被告二人妨害婚姻及家庭之犯行
    足堪認定
二、核被告乙○○所為，係犯刑法第二百三十九條前段通姦罪，被告甲○○所為，係
    犯同條後段與有配偶之人相姦罪。被告二人前後多次犯行，均時間緊接，觸犯構
    成要件相同之罪名，顯係各基於概括犯意為之，應依連續犯規定各論以一罪，並
    依法各加重其刑。公訴人所認被告二人犯罪時間係自九十年七月二十六日起至同
    年八月二十四日止，惟查被告乙○○自白其自八十五年十一月間至九十年八月二
    十四凌晨止與被告甲○○通姦數次等語，且告訴人係於九十年八月十四日上午十
    時許至臺灣桃園地方法院刑事庭旁聽時始知悉被告二人通姦、相姦之情，業據告
    訴人供證在卷，是六個月之告訴期間應自告訴人知悉犯人之時即九十年八月十四
    日起算，而告訴人於九十年八月二十四晚間九時許至警局提出告訴時，被告二人
    前開之所有犯行均未逾告訴期間，且均為連續犯之裁判上一罪關係，本院自得予
    以一併審理。爰審酌被告二人之品行、犯罪動機、目的、手段、造成告訴人婚姻
    上之傷害、犯後否認犯行之態度等一切情狀，量處如主文所示之刑，並諭知易科
    罰金之折算標準。
據上論斷，應依刑事訴訟法第二百九十九條第一項前段、刑法第五十六條、第二百三
十九條、第四十一條第一項前段、罰金罰鍰提高標準條例第二條，判決如主文。
本案經檢察官侯少卿到庭執行職務。
中      華      民      國      九十二      年    五      月    十三    日
                                      臺灣臺北地方法院刑事第七庭
                                          法  官  范智達
右正本證明與原本無異。
如不服本判決，應於判決送達後十日內，向本院提出上訴狀。
                                          書記官  劉怡君
中      華      民      國      九十二      年    五      月    十三    日
附錄本案論罪科刑法條全文：
刑法第二百三十九條
有配偶而與人通姦者，處一年以下有期徒刑。其相姦者亦同。


司法院資訊處製作；財團法人民間司法改革基金會備份。
